【裁判字號】    92,上訴,477
【裁判日期】    920429
【裁判案由】    懲治走私條例
【裁判全文】
臺灣高等法院高雄分院刑事判決                    九十二年度上訴字第四七七號
    上訴人
    即被告    甲○○
右上訴人因違反懲治走私條例案件，不服臺灣高雄地方法院九十一年度訴字第三一六
四號中華民國九十二年一月廿九日第一審判決（起訴案號：臺灣高雄地方法院檢察署
九十一年度偵字第二一五一○號），提起上訴，本院判決如左：
      主  文
原判決撤銷。
甲○○無罪。
      理  由
一、公訴意旨略以：被告甲○○係臺中縣石岡鄉○○路和順巷四二號一樓「喬承企業
    有限公司」（下稱喬承公司）負責人，從事進口水果生意，明知「鮮龍眼」係管
    制進口物品，於民國（以下同）九十一年一月間，自泰國進口裝載「鮮龍眼」之
    貨櫃一只（櫃號：ＵＧＭＵ0000000號），並委託不知情之億豐報關股份
    有限公司（下稱億豐公司）於同年一月二十五日，向高雄關稅局虛報：喬承公司
    進口泰國產地之鮮龍眼（ＦＲＥＳＨＬＯＮＧＡＮＳ）一批，共計一千七百二十
    八籃，總淨重一萬七千二百八十公斤之進口報關事宜（報單號碼：ＢＥ＼九一＼
    Ｘ○七六＼○○二二號）。嗣於申報進口當日（即一月二十五日），經高雄關稅
    局驗貨關員會同億豐公司現場人員鄭佳賓在高雄港查驗來貨時，發現上開「鮮龍
    眼」一批總淨重為一萬八千八百二十二公斤，私運一千五百四十二公斤，逾行政
    院於九十年十一月二十九日發佈之「公告管制物品項目及其數額」丙項第五款所
    定一千公斤之管制數額，因認被告甲○○涉有懲治走私條例第二條第一項之走私
    罪嫌。
二、公訴人認上訴人甲○○涉有走私罪嫌，係以右揭事實，業據上訴人甲○○於調查
    局調查、檢察官偵查中及本院調查、審理時坦承不諱（見調查局卷第一、二頁，
    偵查卷第四頁及背面，本院卷第二二至二五、四三至四五頁），並經證人即億豐
    公司職員鄭佳賓於調查局調查時就上訴人甲○○委託申報進口「鮮龍眼」事宜等
    情證述明確（見調查局卷第四、五頁），並有喬承公司委託億豐公司報關之進口
    報單（報單號碼：ＢＥ＼九一＼Ｘ○七六＼○○二二號）、高雄關稅局進出口報
    單申報不符案件簽辦表、行政院農業委員會委託屏東縣農會提領各機關部隊移交
    緝獲走私物品收據、行政院農業委員會動植物防疫檢疫局高雄分局動植物檢疫物
    品通關臨時憑證、財政部關稅總局電傳文件、喬承公司復查申請書、高雄關稅局
    扣押貨物運輸工具收據及搜索筆錄、高雄關稅局九十一年第○四三七號處分書等
    文件各一份（見調查局卷第三、六至十五頁）附卷可稽，其一次私運進口「鮮龍
    眼」一千五百四十二公斤，已逾一千公斤之公告數額等語，為其論据。
三、訊之上訴人甲○○否認犯走私罪，辯稱：我不是走私，多出的一千多公斤，是因
    我們向泰國商人買第一批運來的是沒有果梗的鮮龍眼，因果梗短，消費者不喜歡
    不好賣，要果梗長綁成一綑才好賣，所以我們就要求以後運來的要加上果梗，本
    來一件約是十公斤，我們要求將加上果梗後，運來的變成一件約是十一公斤，加
    重的部分是果梗，並沒有算錢，是報關文件聯繫沒有處理好，這個錯誤是在泰國
    那邊發生的，他們報關文件做錯了，不是我這裡弄錯的，後來泰國方面有文件來
    澄清，多出的一千五百四十二公斤是果梗加長的重量，並不是我走私，又鮮龍眼
    進口一公斤才五、六元，多出一千五百四十二公斤才七、八千多元，我每年繳進
    口稅就有好幾百萬元，沒有必要去走私七、八千多元的東西，我確無走私之意等
    語。經查：
（一）上訴人甲○○於調查站陳稱：「因為在泰國裝貨的板小姐（賣方）不小心才發
      生短報重量情事」「鮮龍眼年初剛開放進口，雖然賣方板小姐當時曾通知我裝
      貨時會增加鮮龍眼枝條重量，但未料造成犯法情事」「本次是因為買賣雙方不
      注意才會發生虛報鮮龍眼重量之事」等語（見九十一年八月廿七日調查站筆錄
      ），依上開調查站筆錄，上訴人甲○○並未承認走私犯罪。又上訴人甲○○於
      偵查中陳稱：「一般水果不帶枝桿，龍眼特殊，買賣須帶枝桿，當初我認為那
      是附加的」等語（見九十一年十月十四日偵查筆錄），依上開偵查筆錄，上訴
      人甲○○亦未承認走私犯罪。又上訴人甲○○於原審中陳稱：「確實有超重的
      問題，但不是故意的」「（問：為何會有超重的問題﹖）答：是泰國那邊的報
      關行沒有把文件上的資料改成一件十一公斤，而仍以一件十公斤計算總重量」
      等語（見九十一年十二月十三日原審訊問筆錄），依原審訊問筆錄，上訴人甲
      ○○亦未承認走私犯罪。上訴人甲○○於調查站、偵查及原審審理時均否認走
      私，原判決謂上訴人甲○○於調查站、偵查及原審審理時已坦承犯罪，顯有誤
      會。
（二）又泰國出口商所出文件載明：「我們是新鮮龍眼出口商，出口到台灣和大陸，
      我們的龍眼包裝沒有果梗，每件塑膠籃包裝重量十公斤。喬承公司向我們進口
      第一櫃龍眼包裝是一件十公斤，貨到台灣之後，因水果零售小販反應龍眼需帶
      有果梗才能賣好價錢，因此喬承公司要求第二櫃的龍眼要留較多的果梗，因此
      重量變成每件十一公斤，而多出來的一公斤是不加任何成本費用，泰國龍眼的
      果梗都是無用途。第二櫃於二○○二年一月廿五日到達高雄時，我們並沒有特
      別提醒喬承公司人員告訴海關申報時重量差異的問題。在發生這個錯誤之後，
      所有後來裝船的櫃子，我們都對重量改正為每件十一公斤，所以現在向海關申
      報重量時都沒有問題」等語，此有該泰國出口商所出文件及其譯本可稽（見原
      審卷第卅一、卅二頁）。而國人買龍眼確有買帶較長之枝梗之習慣，此為公眾
      週知之事實。是依該泰商所出具之文件，及國人買龍眼是買帶較長之枝梗之習
      慣觀之，上訴人甲○○所辯應屬可採。
（三）又該超出之一千五百四十二公斤，完稅價格是四萬三千二百零七元，關稅額是
      七千三百四十五元，此有高雄關稅局處分書可憑（見調查站卷第十三頁）；又
      上訴人甲○○以前繳納進口稅有高達七十幾萬元、八十幾萬元者，此有上訴人
      甲○○提出之進出口貨物稅繳納証書可憑（見九十二年四月十五日答辯狀所附
      貨物稅繳納証書數紙其上有國庫收款章）。因該超出之一千五百四十二公斤，
      關稅額僅七千三百四十五元，而上訴人甲○○歷年均正常繳進口貨物稅，參以
      上訴人甲○○從無前科記錄，則其辯稱進口鮮龍眼本來一件是十公斤，要求將
      加上果梗後，變成一件是十一公斤，加重的部分是果梗，並沒有算錢，是報關
      文件聯繫沒有處理好，多出一千五百四十二公斤才七、八千多元，我每年繳進
      口稅就有好幾百萬元，沒有必要去走私七、八千多元的東西，確無走私之意等
      語，尚堪採信。
    綜上所述，因該超出之一千五百四十二公斤鮮龍眼，關稅額僅七千三百四十五元
    ，稅額不多，參以上訴人甲○○以前繳進口稅有高達七、八十萬元者有多次，其
    從無前科記錄，則上訴人甲○○辯稱其每年繳進口稅就有好幾百萬元，沒有必要
    去走私七、八千多元的東西，確無走私之意等語，尚堪採信，此外復查無其他確
    切証据証明上訴人甲○○有走私意圖，其犯罪即屬不能証明。
四、原審不察，遽予論科，尚有未洽，上訴人甲○○上訴指摘原判決不當，為有理由
    ，原判決自應予撤銷，並改為上訴人甲○○無罪之判決，以免冤抑。
據上論結，應依刑事訴訟法第三百六十九條第一項前段、第三百六十四條、第三百零
一條第一項，判決如主文。
本案經檢察官張金塗到庭執行職務。
中      華      民國    九十二    年      四      月    二十九    日
                              臺灣高等法院高雄分院刑事第九庭
                                  審判長法官  張明松
                                        法官  任森銓
                                        法官  張盛喜
右正本證明與原本無異。
如不服本判決應於收受本判決後十日內向本院提出上訴書狀，其未述上訴理由者，
並得於提起上訴後十日內向本院補提理由書狀（均須按他造當事人之人數附繕本)「
切勿逕送上級法院」。
                                      書記官  楊茱宜
中      華      民      國     九十二    年      四      月    二十九   日


司法院資訊處製作；財團法人民間司法改革基金會備份。
